臺灣新北地方法院刑事判決
                                   110年度金訴字第246號
                                   111年度金訴字第651號
                                   111年度金訴字第1060號
公  訴  人  臺灣新北地方檢察署檢察官
被      告  洪政宏



選任辯護人  江鶴鵬律師（法律扶助律師）
            林月雪律師（法律扶助律師）
上列被告因洗錢防制法等案件，經檢察官提起公訴（109年度偵
字第43518號）及追加起訴（111年度偵緝字第952、953號、111
年度偵字第21208號），因被告於本院準備程序中為有罪之陳述
，本院告知被告簡式審判程序之旨，並聽取當事人之意見後，經
合議庭裁定由受命法官獨任以簡式審判程序審理，判決如下：
    主  文
洪政宏犯如附表一主文欄所示之罪，各處如附表一主文欄所示之
刑。應執行有期徒刑壹年捌月。
    事  實
一、洪政宏為成年人，依其智識及一般社會生活之通常經驗，明知
    同意他人將來源不明之大額款項匯入自己帳戶內，再代為提領
    後將款項交付他人，將可能為他人遂行詐欺犯罪並致難以追
    查而可掩飾、隱匿詐欺犯罪所得去向。竟仍意圖為自己不法之
    所有，與詐欺集團成員周君諺、年籍不詳之「張正翰」（綽
    號「阿翰」）等人，基於縱使與真實姓名年籍不詳之成年人所
    屬詐欺集團成員3人以上共同遂行詐欺取財犯罪，並掩飾、隱
    匿詐欺犯罪所得去向，亦不違反其本意之不確定故意之犯意聯絡
    ，分別將其所有如附表二所示國泰世華銀行及合作金庫金融
    帳戶之帳號及密碼交付予周君諺，作為被害人匯入詐欺款項
    及詐欺集團匯出犯罪所得之用。嗣該詐欺集團成員取得上開
    金融帳號資料後，以附表二所示之方式分別詐欺江佳萍、林沅
    璁、賴姿穎及張語恩（原名：張維臻），致其等均陷於錯誤
    ，分別於附表二所示之時間匯款如附表二所示之金額至如附
    表二所示之金融帳戶。洪政宏再分別依詐欺集團成員之指示
    提領詐欺款項後交付予「張正翰」，或詐欺集團使用洪政宏
    提供之上開金融帳戶透過網路轉帳至其他人頭帳戶，上開犯
    罪所得以現金型態轉移，藉此製造金流之斷點，使偵查機關
    難以追查勾稽帳戶金流及贓款去向。
二、案經江佳萍、林沅璁、賴姿穎訴由新北市政府警察局中和分
    局及張語恩訴由臺中市政府警察局第二分局報告臺灣新北地
    方檢察署檢察官偵查起訴及追加起訴。
    理  由
一、上揭犯罪事實，業據被告洪政宏於檢察事務官詢問、偵訊及
    本院審理時均坦承不諱，並有附表二所示各項證據資料可為
    補強證據（詳細卷宗頁數如附表二「證據出處」欄所示），
    足認被告上開任意性自白與事實相符，堪以採信。綜上所述
    ，本件事證明確，被告上開犯行，均堪認定，應予依法論科
    。
二、論罪科刑：
  ㈠按洗錢防制法第14條第1項之一般洗錢罪，祇須有第2條各款
    所示行為之一，而以第3條規定之特定犯罪作為聯結即為已
    足。另過去實務認為，行為人對犯特定犯罪所得之財物或利
    益作直接使用或消費之處分行為，或僅將自己犯罪所得財物
    交予其他共同正犯，祇屬犯罪後處分贓物之行為，非本條例
    所規範之洗錢行為，惟依新法規定，倘行為人意圖掩飾或隱
    匿特定犯罪所得來源，而將特定犯罪所得直接消費處分，甚
    或交予其他共同正犯予以隱匿，或由共同正犯以虛假交易外
    觀掩飾不法金流移動，即難認僅單純犯罪後處分贓物之行為
    ，應仍構成新法第2條第1或2款之洗錢行為（最高法院108年
    度台上字第2057號、第2425號、第2402號判決意旨參照）。
    查本案被告受詐欺集團不詳成員指示，由被告提款後再交付
    予詐欺集團不詳成員，其交付贓款手法之目的在製造該詐欺
    犯罪所得金流斷點，使偵查人員偵辦不易，實質上使該犯罪
    所得嗣後之流向不明，達成隱匿犯罪所得之效果，自合於洗
    錢防制法第2條第2款「掩飾或隱匿特定犯罪所得之本質、來
    源、去向、所在、所有權、處分權或其他權益者」之洗錢行
    為。
  ㈡共同實施犯罪行為，在合同意思範圍內，相互利用他人之行
    為，以達其犯罪之目的，原不必每一階段均參與，祇須分擔
    犯罪行為之一部，即應對於全部所發生之結果共同負責；又
    共同正犯之意思聯絡，不限於事前有所協定，於行為當時，
    基於相互之認識，以共同犯罪之意思參與者，亦無礙於共同
    正犯之成立。倘犯罪結果係因共犯之合同行為所致者，無論
    出於何人所為，在共犯間均應同負全部之責，並無分別何部
    分為孰人實行之必要（最高法院92年度台上字第6265號、95
    年度台上字第3489、3739號判決意旨參照）。是以，行為人
    參與構成要件行為之實施，並不以參與構成犯罪事實之全部
    或始終參與為必要，即使僅參與構成犯罪事實之一部分，或
    僅參與某一階段之行為，亦足以成立共同正犯。本案詐欺集
    團分工細緻，被告雖未自始至終參與各階段之犯行，而僅擔
    任車手取款並轉交上游之方式分工，惟其與詐騙集團不詳成
    員既為詐騙如附表二所示之告訴人而彼此分工，堪認係在合
    同意思範圍內，各自分擔犯罪行為之一部，並相互利用他人
    之行為，以達犯罪之目的，參諸上開說明，被告自應就所參
    與犯行，對於全部所發生之結果，共同負責。
  ㈢核被告如附表二所為，均係犯刑法第339條之4第1項第2款之
    三人以上共同犯詐欺取財罪、洗錢防制法第2條第2款、第14
    條第1項之一般洗錢罪。
  ㈣被告與本案詐欺集團不詳成員間，就上開三人以上共同犯詐
    欺取財罪及洗錢罪之犯行，有犯意聯絡及行為分擔，為共同
    正犯。
  ㈤被告就上開三人以上共同犯詐欺取財及洗錢之犯行，均應認
    係一行為而觸犯數罪名，均為想像競合犯，依刑法第55條規
    定，皆從一重論以三人以上共同犯詐欺取財罪。
  ㈥被告所犯4罪，犯意各別，行為互殊，應予分論併罰。
  ㈦被告於本院審理中就上開洗錢之犯行自白不諱，原應依洗錢
    防制法第16條第2項規定減輕其刑，惟被告所犯洗錢罪屬想
    像競合犯其中之輕罪，僅由本院於量刑時一併衡酌該部分減
    輕其刑事由。
  ㈧被告前因施用毒品案件，經本院以109年度簡字第679號判處
    有期徒刑5月確定，並於109年6月23日易科罰金執行完畢，
    此有臺灣高等法院被告前案紀錄表等在卷可據，其於有期徒
    刑執行完畢後，5年以內故意再犯本件有期徒刑以上之罪，
    固為累犯，本應依刑法第47條第1項之規定加重其刑。然參
    酌司法院大法官釋字第775號解釋意旨，本院認為被告前案
    所犯為施用毒品罪，與本案所犯加重詐欺罪及洗錢罪之罪質
    不同，難認被告有一再違犯加重詐欺罪及洗錢罪之主觀惡性
    ，本院認被告此次所犯之罪，尚無依刑法第47條第1項規定
    加重其刑之必要。
  ㈨爰審酌被告不思以正當途徑獲取財物，與本案詐欺集團成員
    共同為本案犯行，提供金融帳戶並擔任車手取款後轉交詐欺
    集團上游，牟取不法報酬，動機不良，手段可議，價值觀念
    偏差，危害社會治安，損害如附表二所示告訴人之權益，兼
    衡上開告訴人所受之損害、被告參與之程度、犯後終能坦承
    犯行之犯後態度、被告之素行、其未與上開告訴人達成和解
    ，也未賠償告訴人損害，被告於審理時自陳為國中肄業之教
    育程度、曾從事光纖網路配線員之工作、月收入約3萬元、
    要扶養媽媽（見金訴246卷二第220頁）等一切情狀，分別量
    處如附表一主文欄所示之刑，並定其應執行之刑。
三、沒收部分：
　　被告於審理中稱：我提供帳戶原可獲得匯款金額10％的報酬
    ，但我實際上沒有拿到報酬等語（見金訴246卷二第219頁）
    ，而本案卷內尚無其他證據可以證明被告因犯本案而實際上
    有獲取報酬的事實，依有疑唯利被告原則，應認被告上開行
    為實際上並未取得報酬，自無庸就犯罪所得宣告沒收，附此
    敘明。
據上論斷，應依刑事訴訟法第273條之1第1項、第299條第1項前
段，判決如主文。
本案經檢察官黃筱文偵查起訴，檢察官江祐丞追加起訴，檢察官
朱曉群、王凌亞到庭執行公訴。
中　　華　　民　　國　　111 　年　　10　　月　　31　　日
                  刑事第十庭    法　官  陳宏璋
上列正本證明與原本無異。
如不服本判決，應於判決送達後20日內敘明上訴理由，向本院提
出上訴狀 (應附繕本) ，上訴於臺灣高等法院。其未敘述上訴理
由者，應於上訴期間屆滿後20日內向本院補提理由書「切勿逕送
上級法院」。
                                書記官　許維倫
中　　華　　民　　國　　111 　年　　11　　月　　3 　　日
附錄本案論罪科刑法條：
洗錢防制法第2條
本法所稱洗錢，指下列行為：
一、意圖掩飾或隱匿特定犯罪所得來源，或使他人逃避刑事追訴
    ，而移轉或變更特定犯罪所得。
二、掩飾或隱匿特定犯罪所得之本質、來源、去向、所在、所有
    權、處分權或其他權益者。
三、收受、持有或使用他人之特定犯罪所得。

洗錢防制法第14條
有第二條各款所列洗錢行為者，處7年以下有期徒刑，併科新臺
幣5百萬元以下罰金。
前項之未遂犯罰之。
前二項情形，不得科以超過其特定犯罪所定最重本刑之刑。

中華民國刑法第339條之4
犯第339條詐欺罪而有下列情形之一者，處1年以上7年以下有期
徒刑，得併科1百萬元以下罰金：
一、冒用政府機關或公務員名義犯之。
二、三人以上共同犯之。
三、以廣播電視、電子通訊、網際網路或其他媒體等傳播工具，
    對公眾散布而犯之。
前項之未遂犯罰之。　　　　　　　　　
附表一
編號 犯罪事實 主文欄 1 附表二編號1 洪政宏犯三人以上共同詐欺取財罪，處有期徒刑壹年肆月。 2 附表二編號2 洪政宏犯三人以上共同詐欺取財罪，處有期徒刑壹年肆月。 3 附表二編號3 洪政宏犯三人以上共同詐欺取財罪，處有期徒刑壹年壹月。 4 附表二編號4 洪政宏犯三人以上共同詐欺取財罪，處有期徒刑壹年壹月。 
附表二
編號 告訴人 詐騙方式、匯款時間、地點、匯款金額（單位：新臺幣）及匯入帳號 證  據  出  處 1 江佳萍 （110年度金訴字246號；109年度偵字第43518號） 詐騙集團成員於民國109年8月14日某時，先以唱歌軟體「歡歌」APP與江佳萍取得聯繫，並以通訊軟體LINE暱稱「天下娛樂VIP客 服」與江佳萍聯絡，佯稱以使用盛世國際之天下娛樂博弈手機遊戲為由，得先匯款現金至其所指定之銀行帳戶後，才能幫江佳萍在該遊戲裡之帳號儲值云云，使江佳萍陷於錯誤，聽從指示匯款，於109年8月15日晚間10時許，透過手機網路銀行，轉帳新臺幣（下同）12萬元至洪政宏申設之國泰世華商業銀行帳號069500000000號帳戶（下稱本案國泰世華銀行帳戶）；嗣洪政宏再依詐欺集團成員指示陸續將上開款項領出，並依指示交付予詐欺集團成員「張正翰」。 ⑴被告於偵訊及審理中之自白（見偵43518卷第96頁，金訴246卷二第206、212頁）。 ⑵證人即告訴人江佳萍於警詢中之證述（見偵43518號卷第13至14頁）。 ⑶國泰世華商業銀行存匯作業管理部109年9月17日國世存匯作業字第1090138254號函暨開戶基本資料及帳戶交易明細查詢（見偵43518卷第29至40頁）。 ⑷網路線上匯款交易結果畫面翻拍照片1張（見偵43518卷第69頁）。 ⑹證人即告訴人江佳萍與詐欺集團成員之手機通訊軟體LINE對話紀錄畫面翻拍照片14張（見偵字43518卷第73至79頁）。 2 林沅璁 （本院111年度金訴字第651號；111年度偵緝字第952、953號） 詐騙集團成員於109年8月12日晚間9時22分許前某日，透過「HKL」APP虛擬貨幣投資為由，於操作過程中「HKL」提供一組帳戶，佯稱需先將錢匯進「HKL」所提供之帳戶，即可將該筆金額轉匯進林沅璁所有之「HKL」帳戶，再去購買WFDC虛擬貨幣云云，使林沅璁陷於錯誤，聽從指示匯款，透過手機網路分別於：①109年8月12日晚間9時22分許，轉帳1,000元；②109年8月12日晚間11時29分許，轉帳3,000元；③109年8月12日晚間11時43分許，轉帳6,000元；④109年8月14日中午12時15分許，轉帳1萬元；⑤109年8月14日晚間8時50分許，轉帳1萬元；⑥109年8月16日中午12時20分許，轉帳1萬元；⑦109年8月16日晚間10時46分許，轉帳3萬元；⑧109年8月16日晚間11時44分許，轉帳3萬元；⑨109年8月17日上午9時38分許，轉帳2萬元，共12萬元至洪政宏申設之合作金庫商業銀行帳號000000000000號帳戶（下稱本案合庫帳戶）；嗣洪政宏再依詐欺集團成員指示陸續將上開款項領出，並依指示交付予詐欺集團成員「張正翰」。 ⑴被告洪政宏於檢察事務官詢問及審理中之自白（見偵44407卷第145至146頁，偵緝952卷第35至37頁，金訴246卷二第206、212頁）。 ⑵證人即告訴人林沅璁於警詢中之證述（見偵4968卷第13至16頁）。 ⑶證人即告訴人林沅璁提供「HKL」APP圖示、無法開啟網頁頁面及與詐騙人員（暱稱：黃雅婷）LINE對話紀錄截圖擷圖共3張（見偵4968卷第29頁）。 ⑷證人即告訴人林沅璁提供之1年內交易明細擷圖9張（見偵字4968卷第29至31頁）。 ⑸合作金庫銀行新開戶建檔登錄單（見偵字4968卷第35頁）。 ⑹本案合庫帳戶歷史交易明細查詢結果（見偵字4968卷第37至38頁）。 3 賴姿穎 （本院111年度金訴字第651號；111年度偵緝字第952、953號） 詐騙集團成員於109年8月18日前某日，先以唱歌軟體「歡唱」APP（UID：0000000，暱稱：願世間美好）與賴姿穎取得聯繫，並以通訊軟體LINE與賴姿穎聯絡，佯稱因使用「天下娛樂」博弈軟體有獲利，需陸續匯款入金至該遊戲平臺才能順利出金云云，使賴姿穎陷於錯誤，聽從指示於109年8月18日晚間7時23分許，透過網路銀行，轉帳1,000元至本案國泰世華銀行帳戶；嗣洪政宏再依詐欺集團成員指示將上開款項領出，並依指示交付予詐欺集團成員「張正翰」。 ⑴被告洪政宏於檢察事務官詢問及審理中之自白（見偵44407卷第145至146頁，偵緝952卷第35至37頁，金訴246卷二第206、212頁）。 ⑵證人即告訴人賴姿穎於警詢中之證述（見偵44407卷第7至13頁）。 ⑶國泰世華商業銀行客戶基本資料及帳戶歷史資料交易明細（見偵44407卷第31頁、第33至36頁）。 ⑷櫃員機交易明細照片1張（見偵44407卷第69頁）。 ⑸證人即告訴人賴姿穎（提供詐騙網站客服LINE ID：00000000）與網友LINE對話紀錄擷圖2張、與天下娛樂VIP客服LINE對話紀錄擷圖4張（見偵44407卷第71、73頁）。 4 張語恩 （本院111年度金訴字第1060號；111年度偵字第21208號） 詐騙集團成員於109年7月28日，先以交友軟體「高歌」（UID：0000000，暱稱：暖陽）與張語恩取得聯繫，並以通訊軟體LINE（ID：z0000000，暱稱：陳軒）與張語恩聯絡，指示張語恩於「天下娛樂」（網址：http：//b818.vip/#/home）申辦帳號，另佯稱使用LINE加入客服（ID：c00000000，暱稱：天下娛樂國際VIP客服）以儲值籌碼需湊整數云云，使張語恩陷於錯誤，聽從指示於109年8月13日凌晨2時8分許，透過網路轉帳方式，匯款2,660元至本案國泰世華銀行帳戶；嗣洪政宏再依詐欺集團成員指示陸續將上開款項領出，並依指示交付予詐欺集團成員「張正翰」。 ⑴被告洪政宏於審理中之自白（見金訴246卷二第206、212頁）。 ⑵證人即告訴人張語恩於警詢中之證述（見偵21208卷第16至17頁）。 ⑶臺幣轉帳畫面擷圖1張（見偵21208卷第21頁）。 ⑷國泰世華商業銀行客戶基本資料、存摺／存單／印鑑掛失、變更查詢、歷史資料交易明細（見偵21208卷第23頁至第25頁反面）。